【裁判字號】    95,訴,345
【裁判日期】    950926
【裁判案由】    強盜等
【裁判全文】
臺灣雲林地方法院刑事判決               95年度訴字第345號
公  訴  人  臺灣雲林地方法院檢察署檢察官
被      告  丙○○
                    （另案在臺灣雲林第二監獄執行中）
指定辯護人  林進榮律師
上列被告因強盜等案件，經檢察官提起公訴（95年度偵字第969
號），本院判決如下：
    主  文
丙○○犯竊盜罪，處有期徒刑肆月；又犯準強盜罪，處有期徒刑
伍年陸月，扣案尖刀壹支沒收之。應執行有期徒刑伍年捌月，扣
案尖刀壹支沒收之。
    事  實
一、丙○○於民國（下同）95年2 月25日中午時分，在雲林縣斗
    南鎮明昌里媽祖廟附近某處，見丁○○所有之車牌號碼USY-
    535 號輕型機車插有鑰匙未取出（該機車係先於同年月23日
    下午4 時40分許，在斗南鎮○○里○○路6 之14號前，遭他
    人竊取後持有中），竟意圖為自己不法之所有，徒手竊取該
    機車得手，留供日常代步之用。
二、丙○○於95年2 月25日下午5 時45分許，騎乘該竊得之機車
    ，行經虎尾鎮埒內里埒內135 之6 號附近，見乙○○右背皮
    包（內有印章、健保卡、行動電話、計算機、信用卡及現金
    新臺幣1,400 元等財物），獨自坐上機車正欲騎行而無防備
    之際，竟意圖為自己不法之所有，先將所騎機車停放路旁後
    ，再下車步行約5.5 公尺至乙○○後方，趁乙○○不及防備
    ，徒手搶奪乙○○之皮包得手，並即跑回原停放機車左側，
    乙○○則追趕至該機車右側而欲索回失物，詎丙○○為防護
    搶奪所得之贓物及脫免逮捕，以左手將搶得之皮包高舉，並
    對乙○○揚言其有刀子，不要靠近等語，且即開啟機車座墊
    下方之置物箱，以右手取出尖刀1 支指向乙○○揮舞，惟乙○○趁丙○○取刀之時，迅將該機車之鑰匙拔下並跑回原騎
    機車處，丙○○見狀後，欲追回鑰匙以便利脫免逮捕，隨持
    尖刀追趕乙○○，並將乙○○推倒在地，致乙○○受有右小
    腿及右大拇指挫傷之傷害，而當場對乙○○先後施以脅迫及
    強暴之行為。嗣因路人圍聚，丙○○旋遭路人制伏後，交由
    到場警方，並經警扣得上開尖刀1 支。
    理  由
一、關於證據能力方面：本院據以判斷之證據，均經當事人同意
    作為證據，而本院審酌後，認為依刑事訴訟法第159 條之1
    第2 項、第159 條之4 、第159 條之5 之規定，均得為證據
    。
二、被告之答辯：對於竊盜部分認罪。又坦承徒手搶奪被害人乙○○之皮包，並隨後持尖刀1 支嚇阻，以便逃跑，但並未推
    倒被害人乙○○等語。
三、認定犯罪事實所憑之證據及認定之理由：
  (一)證人乙○○於本院審理中證稱：「（在庭被告你是否認識？
    ）認識。因為他搶我皮包，所以見過面」、「在埒內門當戶
    對社區門口135-6 號前面」、「我車子停在那裡，正要發動
    的時候，皮包就被扯斷了」、「（皮包）背在右邊」、「我
    就是坐上機車，準備要發動的時候，感覺皮包被拉扯，我回
    頭一看他拿我的皮包要跑了，他機車停在離我十多步（嗣經
    指明距離後，當庭測量約為5.5 公尺）的地方，我要他把皮
    包還給我，他就把皮包舉起來，說他有刀叫我不要靠近，他
    比我高皮包我拿不到。後來他要從機車座墊下拿出刀子的時
    候，我看到機車鑰匙在車上，我就把機車鑰匙拔掉」、「他
    一手拿刀子，一手拿皮包，追我叫我把鑰匙還給他，我不願
    把鑰匙還他，他就把皮包丟掉，說皮包還你，叫我把鑰匙還
    給他，可是我還不想還他，應該當時已經聚集很多人了，所
    以我沒有去撿皮包，把鑰匙舉高」、「我是被他推倒的，所
    以我才會跌在地上」、「應該是用手（推），是他要搶我的
    鑰匙」、「我跌倒之後，鑰匙還是不要給他，就把鑰匙舉的
    高高的，後來有一個人出來把被告壓在地上，又有一個人加
    入，他們在纏鬥的時候，被告還想要跑，看我機車上有鑰匙
    ，他就要騎我的機車跑，那二個路人才把我的機車推倒」、
    「我的手掌跌在地上，還有腿，我被推後右側面倒地，右側
    身體都有挫傷」、「我被推倒的地方距離我機車約二步的地
    方」、「（他拿刀子起來的時候，有無對你揮舞？）有啊，
    是因後來人多了，他才把皮包丟在地上，說皮包還你啦，鑰
    匙還我」等語，而證人乙○○於警詢及檢察官訊問中之證述
    內容（警卷第6 至8 頁、偵卷第57至58頁），亦核與本院審
    判中證述之情節一致，質之被告就此供稱：「首先我先向被
    害人道歉，但持刀械部分我不是故意要持刀搶劫，推倒他部
    分我也不是故意的，其他部分沒有意見」等語，顯見證人所
    述情節確有可信。
  (二)證人丁○○於警詢中指稱：「該車（即車牌號碼USY-535 號
    輕機車）於95年2 月23日下午16時0 分在斗南鎮○○里○○
    路6 號之14前失竊」、「（警方尋獲之車輛）確實是我所失
    竊之輕機車沒錯」等語（警卷第4 頁反面）；又於檢察官訊
    問中證稱：「我鑰匙放在上面沒有拔起來被偷的，車子我已
    經領回，沒有其他東西失竊」等語（偵卷第45頁）。顯見該
    機車係先遭他人竊取後，於他人持有中，再為被告竊得。
  (三)被告於警詢中供稱：「我於95年2 月25日下午17時45分，在
    虎尾鎮埒內里埒內135-6 號前搶奪一女子皮包，只有我一個
    人強盜、搶奪財物」、「我所騎乘之USY-535 號機車，是我
    今天中午在斗南鎮明昌里媽祖廟我家附近，見該機車鑰匙沒
    拔下而竊取的」、「是我在今天中午我出門之前在我家附近
    竊取，用來作代步交通工具」「我當時強盜、搶奪財物是我
    臨時起意之意思，至於選定該名女子是我遇到她帶有皮包臨
    時起意去搶的」、「我因欠錢花用及購買毒品而下手行搶」
    等語（警卷第2 至3 頁）；又於檢察官訊問中供稱：「我是
    昨天在我家附近偷騎的，不是23日」、「看到鑰匙插在上面
    ，因為我當時沒有交通工具，剛好經過看到機車鑰匙插在上
    面就臨時把它偷走」、「中午出門時偷的」、「我機車先停
    著，再走過去從後面用雙手抓著皮包，那婦人是側背，那婦
    人就喊叫，鄰居和警衛就出來把我壓住」、「刀子是我放在
    車子座墊下面的置物箱那邊，我走回車子那邊拿刀子出來，
    對著要抓我的民眾阻擋他們過來，我就說我有愛滋病叫他們
    不要過來」、「（停機車和搶奪地點距離）十幾步」、「刀
    子是我的」等語（偵卷第17至19頁）。再其於本院審判中，
    亦坦承竊盜及搶奪後持刀嚇阻他人之行為，足見被告自白核
    與證人乙○○、丁○○所述相符。
  (四)此外，復有下列證據為佐：
    1.贓物認領保管單2 紙（警卷第9 頁至第10頁），係被害人
      乙○○、丁○○領回所失物品之領據。
    2.雲林縣警察局車輛協尋（尋獲）電腦輸入單影本1 張（警
      卷第11頁），係證明被害人丁○○所有之車牌號碼USR-53
      5 號輕型機車失竊及尋獲之時間及地點。
    3.照片6 張（警卷第12頁至第15頁），係被告為警查獲時之
      現場及失物照片。
    4.被害人乙○○之診斷證明書1 張（警卷第18頁），係被害
      人乙○○於遭搶當日就診，經醫師診斷其有「右小腿及右
      大拇指挫傷」之傷害。
    5.扣案尖刀1 支，經本院當庭勘驗結果，係金屬製，有23公
      分長、刀鋒部分有12公分、刀柄以白色布條纏繞、刀身為
      雙刃、末端尖銳。
  (五)被告雖於本院審判中，辯稱其未推倒被害人乙○○云云。但
    查，被害人乙○○係因遭被告自後追趕並推倒，致其手掌跌
    倒於地，而受有右大拇指及右小腿傷等情，業據被害人乙○○證述甚明，並有診斷證明書為佐，而被告於本院審判中復
    自承：「我真的沒有故意推他，只是為了搶回鑰匙」、「（
    你有無追他？）我們之間有來去」等語，顯然被害人乙○○
    指稱被告有推伊一情，尚非子虛，可以採信，被告所辯應不
    足採。綜上所述，被告所為竊盜及準強盜犯行之事證明確，
    足堪認定。
四、論罪科刑：
  (一)按行為後法律有變更者，適用行為時之法律。但行為後之法
    律有利於行為人者，適用最有利於行為人之法律，刑法第2
    條第1 項定有明文。次按比較新舊法時，應就罪刑有關之共
    犯、未遂犯、想像競合犯、牽連犯、連續犯、結合犯、以及
    累犯加重、自首減輕暨其他法定加減原因（如身分加減）與
    加減例等一切情形，綜其全部罪刑之結果而為比較，最高法
    院95年度第8 次刑事庭會議可資參照。查被告行為後之刑法
    部分條文業於94年2 月2 日，經總統以華總一義字第094000
    14901 號令修正公布，並自95年7 月1 日施行，茲就修正前
    後之新舊法比較適用，分敘如下：
    1.被告行為時之刑法第33條第5 款規定：「罰金：1 元以上
      」，經修正為：「罰金：新臺幣1,000 元以上，以百元計
      算之」。另刑法施行法於95年6 月14日，經總統以華總一
      義字第09500085181 號令增訂公布第1 條之1 規定：「（
      第1 項）中華民國94年1 月7 日刑法修正施行後，刑法分
      則編所定罰金之貨幣單位為新臺幣。（第2 項）94年1 月
      7 日刑法修正時，刑法分則編未修正之條文定有罰金者，
      自94年1 月7 日刑法修正施行後，就其所定數額提高為30
      倍。但72年6 月26日至94年1 月7 日新增或修正之條文，
      就其所定數額提高為3 倍」。即自95年7 月1 日起，刑法
      分則編所定罰金之貨幣單位，由銀元改為新臺幣（依現行
      法規所定貨幣單位折算新臺幣條例第2 條之規定，銀元以
      新臺幣元之3 倍折算之）；並就刑法分則編於72年6 月26
      日至94年1 月7 日新增或修正之條文，其罰金之數額提高
      為3 倍，另於前未修正者，則提高為30倍。而刑法第320
      條第1 項之罪定有罰金刑之處罰，且未於72年6 月26日至
      94年1 月7 日間修正，是就修正後之規定與被告行為時之
      罰金罰鍰提高標準條例第1 條前段及行政院、司法院據以
      發布提高刑法有關罰金條文之罰金倍數10倍，並自72年8
      月1 日施行之規定相較，其罰金刑之最高度固未變更，但
      最低度已由銀元10元即新臺幣30元，修正為新臺幣1,000
      元，有關科刑規範事項已有變更，經比較新舊法，修正前
      之刑法第33條、罰金罰鍰提高標準條例第1 條前段規定，
      並無不利於被告。
    2.被告行為時之刑法第51條第5 款規定：「宣告多數有期徒
      刑者，於各刑中之最長期以上，各刑合併之刑期以下，定
      其刑期。但不得逾20年」，經修正為：「宣告多數有期徒
      刑者，於各刑中之最長期以上，各刑合併之刑期以下，定
      其刑期。但不得逾30年」。經核修正前之規定並未不利於
      被告。
    3.經比較修正前後之上揭新舊法律，綜合一切罪刑之結果，
      被告行為後之法律，並未有利於行為人，故應依刑法第2
      條第1 項前段規定，適用修正前之舊法規定。
  (二)核被告丙○○所為，係犯刑法第320 條第1 項之竊盜罪、第
    329 條之準強盜罪以同法第328 條第1 項處罰。被告所犯之
    上揭二罪，犯意各別，行為互異，應分論併罰。公訴人認被
    告所犯準強盜部分，係攜帶兇器犯之，應以刑法第330 條之
    加重強盜罪處罰部分，查被告固於所騎機車之座椅墊下方之
    置物箱內放有尖刀1 支，已如前述，但其為搶奪犯行之時，
    係先將所騎之機車停放後，再步行約5.5 公尺外，徒手搶奪
    被害人乙○○之皮包得手，在此搶奪過程中，被告並未隨身
    攜帶尖刀，而該尖刀放置處遠在5.5 公尺外之機車座墊下方
    置物箱內，如欲取出，尚須返回原機車停放處，再開啟座墊
    下方置物箱取出，經此周折，方有使用之虞，此核與刑法以
    攜帶兇器為加重處罰之要件，係在其具有隨時行兇之可能，
    而認其有客觀之危險性之立法意旨，尚非合致。故難認被告
    於搶奪時，係以攜帶兇器為之，公訴人認被告此部分應以刑
    法第330 條之加重強盜罪處罰部分，尚有未合，惟此無礙於
    基本社會事實同一，本院自應變更起訴法條，而為論罪。末
    查被害人乙○○雖因被告為脫免逮捕而施之強暴行為成傷，
    但公訴人認被害人所受之傷害係被告暴行之當然結果，並無
    證據證明被告另有傷害故意，不另成立傷害罪等情，本院認
    屬適當，附此敘明。
  (三)爰審酌被告係因染有毒癮，缺錢買毒及花用而觸法，其前有
    懲治盜匪條例、違反麻醉藥品管理條例、竊盜、恐嚇等多項
    前科，而於假釋期間內再犯本案，此有臺灣高等法院被告前
    案紀錄表在卷可參；被告曾從事救生員工作，家中尚有母親
    及二位弟弟，其於犯後尚能坦白大部分犯行，態度亦屬良好
    等一切情狀，量處如主文所示之刑，並定其應執行之刑。扣
    案尖刀1 支係被告所有供搶奪後防護贓物及脫免逮捕所用之
    物，而按從刑附屬於主刑，除法律有特別規定者外，依主刑
    所適用之法律，尚無法律變更之比較適用問題（參考最高法
    院95年度第8 次刑事庭會議決議），故應依修正前之刑法第
    38條第2 項規定，宣告沒收之。至於辯護意旨請本院依刑法
    第59條規定，酌減其刑部分，本院認為被告犯罪之情狀，尚
    不符合該條文得予酌減其刑之規定，有關被告犯案後之態度
    及動機、目的等情，業於前揭量刑中審酌，無另適用刑法第
    59條規定餘地，併予指明。
五、適用法條：
  一、刑事訴訟法第299 條第1 項前段、第300 條。
  二、刑法第320條第1項、第329條、第328條第1項。
  三、95年7 月1 日修正施行後之刑法第2 條第1 項前段；修正
      施行前之刑法第51條第5 款、第38條第1 項第2 款。
  四、罰金罰鍰提高標準條例第1條前段。
本案經檢察官甲○○到庭執行職務。
中    華    民    國    95    年    9     月    26    日
            刑事第六庭  審判長法  官  吳基華
                              法  官  林俊良
                              法  官  蔡世芳
以上正本證明與原本無異。
如不服本判決，應於送達後10日內，向本院提出上訴狀。（須附
繕本）
                              書記官  蕭應欽
中    華    民    國    95    年    9     月    26    日
附錄本案論罪科刑條文：
中華民國刑法第320條第1項
（普通竊盜罪、竊佔罪）
意圖為自己或第三人不法之所有，而竊取他人之動產者，為竊盜
罪，處 5 年以下有期徒刑、拘役或 5 百元以下罰金。
中華民國刑法第328條第1項
（普通強盜罪）
意圖為自己或第三人不法之所有，以強暴、脅迫、藥劑、催眠術
或他法，至使不能抗拒，而取他人之物或使其交付者，為強盜罪
，處5 年以上有期徒刑。
中華民國刑法第329條
（準強盜罪）
竊盜或搶奪，因防護贓物、脫免逮捕或湮滅罪證，而當場施以強
暴脅迫者，以強盜論。


司法院資訊處製作；財團法人民間司法改革基金會備份。
